臺灣板橋地方法院交通事件裁定
原處分機關　交通部公路總局臺北區監理所
異　議　人
即受處分人　甲○○
上列異議人因違反道路交通管理處罰條例案件，對於交通部公路
總局臺北區監理所於民國九十六年三月九日以北監自裁字裁四０
－Ｚ00000000號違反道路交通管理事件裁決書所為之處
分，聲明異議，本院裁定如下：
    主  文
異議駁回。
    理  由
一、異議意旨略以：異議人甲○○於民國九十六年一月十九日十
    三時二十分許，駕駛車牌號碼八六八一－ＭＵ號自用小客車
    ，行經高速公路國道五號南下四十九公里處時，遭警員攔下
    告知車速一百十一公里超速，惟當天車多且下雨，異議人車
    輛是慢慢行駛並無超速，且警員未對異議人所質疑之「為何
    認定是伊車輛超速，而非其他車輛超速」問題回答，故異議
    人未簽收紅單即離去。嗣後異議人上網查看測速槍之規格，
    查知南投縣政府警察所使用的測速槍可一次測得三部超速車
    輛並照相舉發，本件雪山隧道之頭城出口處亦是照相舉發違
    規，為何國道高速公路警察所使用之儀器不同？是否測速之
    員警手動一下車速就可多幾公里？超速至少要有照相可資證
    明，本件無證據證明異議人超速，是異議人不服，為此聲明
    異議云云。
二、按汽車行駛高速公路及快速公路，應依速限標誌指示；汽車
    行駛於高速公路、快速公路或設站管制之道路，不遵使用限
    制、禁止、行車管制及管理事項之管制規則而有行車速度超
    過規定之最高速限或低於規定之最低速限行為，處汽車駕駛
    人新臺幣三千元以上六千元以下罰鍰；汽車駕駛人有違反前
    述高速公路之管制規則者，並記違規點數一點，高速公路及
    快速公路交通管制規則第五條第一項前段及道路交通管理處
    罰條例第三十三條第一項第一款、第六十三條第一項第一款
    分別定有明文。次按交通警察掣單舉發違反道路交通管理處
    罰條例所列之違規事實，本質上為行政處分，係公務員基於
    職務上之權力，依法就特定之具體事件所為具有公法上效果
    之單方行政行為，基於公務員為公法上行為具有公信力之原
    則，該行政處分當可被推定為真正，其據以依法處分之事實
    認定亦推定為正確，本此公信原則，立法者賦予行政機關制
    定違反道路交通管理事件統一裁罰基準及處理細則，使執勤
    警員得當機處分，以達其維護交通秩序、安全之行政目的，
    反之，若謂公務員一切行政行為均需預留證據以證其實，則
    國家行政必窒礙難行，據此，刑事訴訟法就犯罪證據有關之
    規定中與屬行政秩序罰之交通違規裁罰本質不合之部分，自
    不在準用之列。是若無證據足資證明執勤警員之舉發有誤或
    有捏造事實違法取締之情事，則執勤警員本其維護交通秩序
    、安全職責所為之舉發，自應受到合法、正確之推定。
三、經查：本件異議人即受處分人甲○○於九十六年一月十九日
    下午一時二十分許，駕駛車號八六八一－ＭＵ號自用小客車
    ，於高速公路國道五號南下四十九公里處，因行駛高速公路
    速度超過規定最高速限二十公里以上未滿四十公里，而經內
    政部警政署國道公路警察局第九警察隊執勤警員乙○○攔停
    ，並填製內政部警政署國道公路警察局公警局交字第Ｚ00
    000000號舉發違反道路交通管理事件通知單（下稱舉
    發通知單）當場舉發，異議人拒絕簽收，舉發機關遂以郵寄
    方式將舉發通知單送達異議人，嗣異議人於應到案日期前向
    原處分機關提出申訴，經原舉發單位調查結果，仍認異議人
    有前揭違規行為，原處分機關乃於九十六年三月九日以北監
    自裁字裁四０－Ｚ00000000號違反道路交通管理事
    件裁決書（下稱裁決書），依道路交通管理處罰條例第三十
    三條第一項第一款、第六十三條第一項第一款（裁決書僅略
    載第六十三條第一項）及違反道路交通管理事件統一裁罰基
    準表之規定，裁處異議人罰鍰新臺幣三千五百元，並記違規
    點數一點，異議人於收受該裁決書後於期限內提起異議等情
    ，有上開舉發通知單、異議人申訴書、內政部警政署國道公
    路警察局第九警察隊九十六年二月二十六日公警九交字第０
    九六０九七０二四三號函、上開裁決書、聲明異議狀等各一
    件附卷可稽。異議人雖於本院訊問時辯稱：「當日我和我太
    太在現場都有向楊警員質疑，我的質疑是你如何認定是我的
    車子，之後過了五分鐘另一位警員才下車，而且我的車速是
    在八十至一百公里之間，我太太和我女兒坐在後座，我太太
    坐在我的正後方，我女兒坐在右後座的安全座椅上，當時攔
    停之前我太太在車上看資料」、「當時楊警員測得我的車速
    是在他執勤前三百多公尺的距離，當時我都是跟著前方的車
    輛在走，車速維持在八十至一百公里之間，並沒有超速」云
    云。惟證人即當天執勤之內政部警政署國道公路警察局第九
    警察隊蘇澳分隊警員乙○○，於本院訊問時具結證稱：「當
    時我使用雷射測速槍執勤，發現有車輛超速的話，我們就會
    實施攔停，我當時在國道五號高速公路南下四十九公里處執
    勤，是靠近蘇澳的位置，該路段限速九十公里，當時我用雷
    射測速槍依序鎖定前方車輛，如果沒有超速的話，我會再鎖
    定後面一輛車輛，我現在已經不記得異議人行駛在那一車道
    ，但我知道異議人車輛不是第一輛車子，執勤處前五百公尺
    有一轉彎處，確定測速槍顯示超速後，才對該部車輛進行攔
    停」、「（法官問：你攔停異議人車輛後，有將測速槍給異
    議人看取締的車速？）有的，而且今日我有帶當時錄音光碟
    」、「（法官問：錄音光碟內容為何？）現場攔停後，告訴
    違規人車速，如果違規人有問題的話，會當場告知我們原因
    。但本件異議人攔停之後，剛開始並沒有表示其他意見，等
    到張世傑拿違規通知單給異議人簽名時，異議人始表示拒簽
    」、「（法官問：攔停後，將測速槍拿給異議人看，其測速
    槍螢幕顯示內容？）測速槍有分上、下二排，上排顯示速度
    ，下排顯示測得的距離。本件上排顯示的速度是一一一公里
    」、「（法官問：測速槍本身是否可以列印照片？）沒有辦
    法」、「（法官問：當時在執行本件測速時，你使用測速槍
    時是否會因異議人車輛的前、後、左、右車輛的干擾導致所
    測得速度不正確？）不會，雷射槍鎖定該車輛時，如果該車
    輛持續減速當中，雷射槍也一直會感應中，直到該車輛減速
    到一定車速時，雷射槍才會顯示最後減速的速度。而且雷射
    槍不能同時測得二部車輛的速度，如果受到干擾，雷射槍不
    會鎖定對方車輛。我今日有帶我當日所使用的雷射槍之合格
    證明文件」等語（見本院九十六年四月二十三日訊問筆錄）
    。查雷射測速槍僅能顯示「速度」，而未能顯示「車號」，
    復無照片以資佐證一節，固易生舉發警員與違規人之爭執，
    然按當時警員乙○○係執行交通勤務而舉發違反道路交通管
    理處罰條例所列之違規事實，本質上為行政處分，依首揭說
    明，該行政處分所認事實當可被推定為真正，且本件違規係
    由警員當場攔停舉發，其所憑之證據除上開雷射槍所顯示之
    超速數據外，尚有執勤警員本身之舉證，其與一般公路上依
    有顯示違規車輛車號之自動測速照片逕行舉發之情形自屬有
    別，況證人乙○○與異議人既無仇隙，應無甘冒偽證之風險
    攀誣異議人之可能，且高速公路車流不息，警員取締超速車
    輛尚非難事，自無任意指摘異議人違規超速之必要，又若非
    確有其事，警員又何須攔下異議人車輛，並提示雷射測速槍
    之數據供異議人觀覽，是其證言自有證據能力。異議人前開
    所辯，不足採信。
四、復查，本件測速使用之雷射測距測速儀器雖未配有照相功能
    ，然係國外高科技精密科學儀器，非經國外檢驗合格暨經過
    認證不得使用，其準確性毋庸置疑；雷射測距測速儀係以雷
    射光束（不見光）直接瞄準行進中之車輛，屬「單點單臺」
    之測速方式，車輛如有超出設定之速限即立刻鎖定，雷射是
    屬於直線不易擴散的光束，且光束狹宰，使得兩車被同時偵
    測到的機會等於零，有內政部警政署國道公路警察局第九警
    察隊九十六年二月二十六日公警九交字第０九六０九七０二
    四三號函一件在卷可參，且該雷射測速槍之鎖定及測速功能
    業經檢驗合格，有經美國國務院證明該機號ＵＸ００九０五
    四號之雷射測速槍國際檢驗合格證明文件及我國駐美國臺北
    經濟文化代表處證明書各一份在卷足憑。揆諸前揭說明，本
    件交通違規事件之舉發，雖無現場超速照片可為佐證，然業
    經證人即舉發警員乙○○於本院訊問時到庭具結證述明確，
    異議人空言陳稱其未超速，且否認警員所使用之雷射測速槍
    測得之資料係異議人車輛之車速云云，委無可取。
五、綜上所述，本件異議人確有上揭行駛高速公路速度超過最高
    速限二十公里以上未滿四十公里之違規事實，堪予認定。原
    處分機關援引道路交通管理處罰條例第三十三條第一項第一
    款、第六十三條第一項第一款及違反道路交通事件統一裁罰
    基準表，裁處異議人罰鍰新臺幣三千五百元，並記違規點數
    一點，核無不合，本件異議為無理由，應予駁回。
據上論斷，應依道路交通管理處罰條例第八十七條第二項，道路
交通案件處理辦法第十九條，裁定如主文。
中     華     民     國    96    年    5    月    11  日
                    臺灣板橋地方法院交通法庭
                          法  官  樊季康
以上正本證明與原本無異。
如不服本裁定，應於裁定送達後五日內向本院提出抗告狀。
                          書記官　梁宜庭
中     華     民     國    96    年    5    月    11  日
